【裁判字號】    89,交上訴,149
【裁判日期】    890531
【裁判案由】    過失致死
【裁判全文】
臺灣高等法院臺南分院刑事判決          八十九年度交上訴字第一四九號  Ａ
      上  訴  人  臺灣臺南地方法院檢察署檢察官
      被      告  乙  ○  ○
      辯  護  人  黃  品  彰
右上訴人因被告過失致死等案件，不服臺灣臺南地方法院八十八年度交訴字第二六八
號中華民國八十八年十二月六日第一審判決（起訴案號：臺灣臺南地方法院檢察署八
十八年度偵字第一一一二八號）提起上訴，本院判決如左：
      主      文
原判決撤銷。
乙○○因業務上之過失致人於死，處有期徒刑壹年，緩刑肆年。
      事      實
一、乙○○受雇於陳建豪所經營之榮華汽車貨運有限公司擔任營業大貨車之司機，為
    從事駕駛業務之人，於民國（下同）八十八年八月二十五日凌晨四時四十分許，
    駕駛車牌號碼ＨＣ－８１９號大貨車，沿台南縣新營市○○路由南往北方向行駛
    ，適有洪明賢駕駛車牌號碼Ｓ４－１５２９號自用小客車沿該路段由北往南方向
    行駛，當時係夜間晴天、有照明、柏油路面、標線清晰、路面寬廣、有快慢車道
    劃分（快車道寬三、八公尺，慢車道寬五、○五公尺）、限速六十公里（起訴書
    及原判決均誤為四十公里），而乙○○於滿載貨物之情況下（約五噸重），應注
    意車前狀況，隨時準備採取必要之安全措施，且依當時情狀，又無不能注意之情
    形，竟疏於注意及此，於發現洪明賢從對向超越中心線行駛時猶未減速慢行，採
    取煞車或閃避等必要安全設施，僅以鳴喇叭、閃遠光燈方式示警，仍保持原車直
    線前進，迨見洪明賢亦直線往前，已閃避不及，兩車遂發生對撞，致洪明賢受有
    左側顏面部、腹部、左腳挫傷合併骨折，經送醫急救後，終因傷重延至同年月二
    十五日上午十時二十分許不治死亡。乙○○於肇事後，未被有偵查犯罪權限之公
    務員或機關發覺前，主動向警方報案自首，進而接受裁判。
二、案經臺灣臺南地方法院檢察署檢察官相驗後自動檢舉偵查起訴。
      理      由
一、訊據被告乙○○固坦承有於右揭時、地與被害人所駕駛小客車相撞，致被害人受
    傷，送醫不治死亡等情不諱，惟否認有何過失犯行，辯稱：是被害人超越中心線
    ，侵入伊車道，伊看到被害人來車當時有閃避，但來不及，肇事責任不在伊，另
    伊車速約為六十公里，並未超速。而伊正常行駛中，因被害人超越中心線，侵入
    對向車道致生事故，依信賴原則，伊並無過失可言等語。
二、經查，本件肇事路段速限確為時速六十公里，有被告提出之該路段時速限制標誌
    之照片一幀，嗣經本院諭令承辦處理本件車禍現場之台南縣警察局新營分局後鎮
    派出所警員甲○○再至現場調查後，確定該路段時速限制為六十公里，原先於道
    路交通事故調查報告表上所記載「限速四十公里」係屬誤載，有該所簡便呈覆報
    告表一份附卷可稽，則被告所辯伊當時時速約六十公里，並未超速，應值採信；
    而起訴書、原審及本院囑託台南區車輛行車事故鑑定委員會對本件事故所做鑑定
    意見書均誤該路段限速為四十公里，容有未洽，並此敘明。
三、按汽車駕駛人駕駛汽車時應注意車前狀況，隨時採取必要之安全措施。道路交通
    安全規則第九十四條第三項定有明文。又『信賴原則』係指行為人在社會生活中
    ，於從事某種具有危險性之特定行為時，如無特別情事，在可信賴被害者或其他
    第三人亦會相互配合，謹慎採取適切行動，以避免發生危險之適當場合，倘若因
    被害者或其他第三人之不適切行動，而發生事故，造成損害之結果時，該行為人
    不負過失責任。依此一原則，汽車駕駛人應可信賴參與交通行為之對方，亦將同
    時為必要之注意，相互為遵守交通秩序之適當行為，而無考慮對方將會有違反交
    通規則之不當行為之義務。故汽車駕駛人如已遵守交通規則且為『必要』之注意
    ，縱有死傷結果之發生，其行為仍難認有過失可言。
四、查本件肇事原因雖係因被害人洪明賢駕駛小客車，侵入來車道所引起，有上開鑑
    定意見書可參，惟被告既於偵查中供承：「（問：車禍經過？）我車沿新營市○
    ○路由南向北行駛，被害人是由北向南行駛，相距約四十公尺處，他車超越我車
    道一半，我一直鳴喇叭、閃二次遠光燈，他都沒反應，我發現不對，將方向盤向
    右轉，但已來不及，他車已撞上我車斗前方。：：。」、「（問：該處有無路燈
    ？）有路燈、沒下雨、視線還算良好。」（見相驗卷第十三頁反面）；繼之，於
    本院審理時改稱：其發現被害人時是四十台尺，並非四十公尺。惟按一般行車距
    離皆以『公尺』計算，而不以『台尺』稱之，則被告辯稱其發現被害人時僅相距
    四十台尺，顯不足採，是被告既於偵查中即已自承其於與被害人相距四十公尺時
    ，即發現被害人駕車侵入其車道，則在被告鳴喇叭、閃遠光燈，而被害人均無反
    應時，被告即應及時採取減速、煞車、閃避等必要措施，以避免兩車相撞，且肇
    事路段之路面相當寬廣，快車道寬三、八公尺，慢車道寬五、○五公尺，有卷附
    之道路交通事故調查報告表之現場圖可參，又肇事當時為凌晨四時四十分許，交
    通流量不大，被告當時應確可採取煞車、閃避等必要設施，惟被告並未注意及此
    ，仍維持原車速直線行駛於原車道，迨見被害人無反應仍直線前進時，已來不煞
    車、閃避導致本件車禍之發生，則被告縱未超速違規行駛，然被告既未於當時採
    取『必要』之注意，亦難認其無過失可言，台南區車輛行車事故鑑定委員會鑑定
    意見。認被告無肇事因素，尚難參酌，且辯護人據此以信賴原則為被告辯護，亦
    無可採。
五、綜上所述，被告駕車行經上揭肇事路段時，自應注意依上述道路交通安全規則之
    規定行車，以策安全，且依當時天候、路況等客觀情況，又非不能注意及此，乃
    被告竟疏未注意車前狀況，並及時採取必要之安全措施，因而肇事，被告之行為
    應認為有過失，詳見上述，並有道路交通事故調查報告表乙份及現場照片多幀附
    卷可稽。而被害人洪明賢確因本件車禍受傷不治死亡，亦經檢察官督同法醫師相
    驗屬實，製有勘驗筆錄、相驗屍體證明書、驗斷書附卷可憑。被告過失行為與被
    害人之死亡間具有相當因果關係，是被告辯稱其無過失云云，要係卸責圖免之詞
    ，委不足採，事證明確，被告犯行洵堪認定。
六、核被告所為係犯刑法第二百七十六條第二項之業務過失致死罪。被告於肇事後，
    未被有偵查犯罪職權之公務員或機關發覺前自首而接受裁判，應依刑法第六十二
    條前段規定減輕其刑。
七、原審予以論罪科刑，固非無見。惟查，本件車禍發生地點之速限，原判決認定時
    速為四十公里，核與事實不符，尚有未洽。公訴人上訴意旨謂被告駕駛大貨車違
    規超速肇事等語，雖無足取，惟原判決既有上開可議之處，自應由本院予以撤銷
    改判。爰審酌被告之品行，犯罪所生之危害甚鉅，惟無犯罪前科，且已與被害人
    家屬達成民事和解，有調解書附卷足憑等一切情狀，量處如原判決所科之有期徒
    壹年，以資懲儆。又被告前未曾受有期徒刑以上刑之宣告，有台灣高等法院被告
    全國前案紀錄表一份附卷可稽，其因一時疏忽肇事，事後已與被害人家屬達成民
    事上和解，犯罪後態度良好，其經此教訓，當能知所警惕，因認所宣告之刑以暫
    不執行為適當，仍如原判決所諭知併予宣告緩刑四年，用啟自新。
據上論斷，應依刑事訴訟法第三百六十九條第一項前段、第三百六十四條、第二百九
十九條第一項前段，刑法第二百七十六條第二項、第六十二條前段、第七十四條第一
款，罰金罰鍰提高標準條例第一條前段，判決如主文。
本案經檢察官張斗輝到庭執行職務。
中    華    民    國      八十九      年      五      月      三十一    日
          臺灣高等法院臺南分院刑事第四庭
                                      審判長法官  陳    義    仲
                                            法官  蔡    崇    義
                                            法官  徐    財    福
右正本證明與原本無異。
如不服本判決，應於判決送達後十日內向本院提出上訴狀，其未敘述理由者並應於提
出上訴狀後十日內向本院補提理由書（應附繕本)。
                                      法院書記官  王    全    龍
中    華    民    國      八十九      年      六      月        二      日


司法院資訊處製作；財團法人民間司法改革基金會備份。
